【裁判字號】    98,交抗,596
【裁判日期】    980227
【裁判案由】    違反道路交通管理處罰條例
【裁判全文】
臺灣高等法院交通事件裁定             98年度交抗字第596號
抗  告  人
即受處分人  甲○○
上列抗告人因違反道路交通管理處罰條例案件，不服臺灣板橋地
方法院，中華民國98年1 月15日所為裁定（98年度交聲字第102
號），提起抗告，本院裁定如下：
    主  文
抗告駁回。
    理  由
一、本件原裁定以：
  (一)按受處分人不服第8 條主管機關所為之處罰，得於接到裁決
    之翌日起20日內向管轄地方法院聲明異議；而交通法庭認聲
    明異議不合法律上之程式，且無從補正者，應以裁定駁回之
    ，道路交通管理處罰條例第87條第1 項、道路交通案件處理
    辦法第18條前段分別定有明文。另依道路交通管理處罰條例
    第87條規定向管轄法院聲明異議之期間，自裁決送達之翌日
    起算，並得依法扣除在途期間，道路交通案件處理辦法第12
    條亦定有明文。而當事人非居住於處罰機關所在之鄉、鎮、
    市，且非居住於受理聲明異議案件法院之管轄區域者，按其
    居住地地方法院管轄區域內之在途期間日數（日數不同者，
    按最長日數，但臺灣高雄地方法院除居住於東沙島、太平島
    者以30日計外，餘以4 日計，福建金門地方法院除居住於烏
    坵鄉者以30日計外，餘以19日計），再加受理聲明異議案件
    法院管轄區域之在途期間日數（日數不同者，按最長日數，
    但臺灣高雄地方法院以4 日計，福建金門地方法院以19日計
    ），扣除在途期間法院訴訟當事人在途期間標準第4 條第1
    款第3 目亦規定甚明。次按「送達，於應受送達人之住居所
    、事務所或營業所為之。但在行政機關辦公處所或他處會晤
    應受送達人時，得於會晤處所為之」、「於應送達處所不獲
    會晤應受送達人時，得將文書付與有辨別事理能力之同居人
    、受僱人或應送達處所之接收郵件人員」，行政程序法第72
    條第1 項、第73條第1 項分別規定明確可循。
  (二)本件原處分機關因異議人違反道路交通管理處罰條例第35條
    第4 項之行為，於民國（下同）96年1 月24日以板監裁字裁
    41-C00000000號裁處罰鍰新臺幣6 萬元，吊銷駕駛執照，3
    年內禁考，該裁決書以郵寄之方式向異議人住所即臺北縣永
    和市○○路23號2 樓寄發，然因未獲會晤異議人本人，而由
    其有辨別事理能力之同居人即友人蕭宣如於96年1 月24日收
    受等情事，有上揭違反道路交通管理事件裁決書及交通部公
    路總局臺北區監理所板橋監理站送達證書各1 紙、個人基本
    資料查詢結果1 份在卷可稽，故上開裁決書業已於96年1 月
    24日發生送達之效力。又原處分機關係位於臺北縣中和市○
    ○路○ 段116 號，異議人於受處分當時則係居住於臺北縣永
    和市○○路23號2 樓，並不在原處分機關所在之鄉、鎮、市
    ，然屬原審之管轄區域內，依上開規定所示，需扣除在途期
    間2 日，故異議人如欲聲明異議，應於接到裁決書之翌日起
    22日內即於96年2 月15日以前提出，惟異議人遲至98年1 月
    5 日始行提出，此有蓋有原處分機關收件章之異議人所提聲
    明異議狀附卷為憑，已逾法定不變期間，揆諸首揭說明，異
    議人聲明異議不合法律上之程式，應裁定予以駁回。
二、抗告意旨略以：抗告人書讀不多，不知要提起抗告，始逾期
    提出抗告，倘遭吊銷大貨車駕照，恐影響家中生計。又送達
    於應送達處所，不獲會晤應送達人時，固得將文書付與有辨
    別事理能力之同居人；惟所謂同居人係指與應受送達人同居
    一處共同生活者而言，原裁定認收受裁決書之人即蕭宣如並
    非應受送達人即抗告人之同居人，此送達並非合法，抗告人
    提出之異議應無逾期之問題。再抗告人係騎乘輕型機車違規
    ，裁決書吊銷抗告人之大貨車執照不合理，況道路交通處罰
    條例第35條第4 項並無3 年內禁考之規定，原處分機關裁決
    抗告人3 年內禁考，亦有不合。爰請求撤銷原裁決書，發回
    駕照云云。
三、經查，抗告人違規遭裁罰時，係設籍於臺北縣永和市○○路
    23號2 樓，經原處分機關於96年1 月24日以板監裁字裁41-C
    00000000號裁處罰鍰新臺幣6 萬元，吊銷駕駛執照，3 年內
    禁考，該裁決書已郵寄至抗告人住所，因未獲會晤抗告人本
    人，而由其有辨別事理能力之同居人即友人蕭宣如於96年1
    月24日收受，則裁決機關依法就上開裁罰為上開送達，自屬
    合法有據。而因原處分機關係位於臺北縣中和市○○路○ 段
    116 號，抗告人住所並不在原處分機關所在之鄉、鎮、市，
    需扣除在途期間2 日，則抗告人就原處分至遲應於96年2 月
    15日前提出異議，惟抗告人遲至98年1 月5 日始提起本件異
    議，顯已逾期甚明。原審因而駁回本件異議，核無不合。至
    抗告人所稱蕭宣如非其同居人，騎乘輕型機車違規，竟遭吊
    銷大貨車執照，且3 年內禁考，裁處不合理，且影響生計等
    節，亦無礙上開裁罰之合法送達效力。此外，抗告人別無舉
    證可憑，是本件抗告核為無理由，自應予駁回。
據上論結，應依道路交通案件處理辦法第26條，刑事訴訟法第41
2條，裁定如主文。
中    華    民    國    98    年    2     月    27    日
            刑事第十四庭  審判長法  官  陳志洋
                                法  官  謝靜恒
                                法  官  謝靜慧
以上正本證明與原本無異。
不得再抗告。
                                書記官  陳泰寧
中    華    民    國    98    年    3     月    4     日


司法院資訊處製作；財團法人民間司法改革基金會備份。
